【裁判字號】    98,交聲,5
【裁判日期】    980210
【裁判案由】    交管條例聲異
【裁判全文】
臺灣板橋地方法院交通事件裁定           98年度交聲字第5號
原處分機關  交通部公路總局臺北區監理所板橋監理站
異  議  人
即受處分人  甲○○
上列異議人即受處分人因違反道路交通管理處罰條例案件，對於
交通部公路總局臺北區監理所板橋監理站於民國九十七年十一月
二十七日所為之板監裁字ＣＧ0000000號裁決處分，聲明
異議，本院裁定如下：
    主  文
原處分撤銷。
甲○○汽車駕駛人行車速度，超過規定之最高時速未滿二十公里
，處罰鍰新臺幣壹仟捌佰元，並記違規點數壹點。
    理  由
一、原處分意旨略以：異議人即受處分人甲○○於民國九十七年
    一月二十八日十四時二分許，騎乘車牌號碼九ＨＨ－八七０
    號重型機車，行經臺北縣樹林市○○路二九０號對面（往板
    橋方向）時，因有「限速五十公里，經測時速六十八公里，
    超速十八公里（未滿二十公里）」之違規事實，為臺北縣政
    府警察局員警填製北縣警交字第ＣＧ0000000號舉發
    違反道路交通管理事件通知單逕行舉發。嗣原處分機關乃依
    道路交通管理處罰條例第四十條規定，裁處異議人罰鍰新臺
    幣一千八百元。
二、異議意旨略以：裁決書並未附上伊違規之相關證據，如何能
    證明伊確有違規行為？又裁決書所載違規時間為九十七年一
    月二十八日，原應到案日期為九十七年三月三十日前，惟伊
    收到裁決書的時間為九十七年十一月底，已超過原應到案日
    期八個月之久，本件承辦人員顯有職務怠惰、行政疏失。為
    此不服，爰依法聲明異議，請求撤銷原處分云云。
三、按汽車駕駛人，行車速度，超過規定之最高時速，或低於規
    定之最低時速，除有第四十三條第一項第二款情形外，處新
    臺幣一千二百元以上二千四百元以下罰鍰；汽車駕駛人有第
    四十條情形者，除依原條款處罰鍰外，並記違規點數一點，
    道路交通管理處罰條例第四十條、第六十三條第一項第一款
    分別定有明文。次按處理違反道路交通管理事件，有關文書
    送達之程序，依行政程序法之規定；又送達於應受送達人之
    住居所、事務所或營業所為之。於應送達處所不獲會晤應受
    送達人時，得將文書付與有辨別事理能力之同居人、受雇人
    或應送達處所之接收郵件人員，違反道路交通管理事件統一
    裁罰基準及處理細則第五條、行政程序法第七十二條第一項
    、第七十三條第一項亦分別設有明文。
四、本件異議人甲○○於九十七年一月二十八日十四時二分許，
    騎乘車牌號碼九ＨＨ－八七０號重型機車，行經臺北縣樹林
    市○○路二九０號對面（往板橋方向）時，因有「限速五十
    公里，經測時速六十八公里，超速十八公里（未滿二十公里
    ）」之違規，為臺北縣政府警察局員警掣單逕行舉發之事實
    ，有臺北縣政府警察局北縣警交字第ＣＧ0000000號
    舉發違反道路交通管理事件通知單一紙暨採證照片彩色影本
    一幀在卷可按。異議人雖以前揭情詞置辯，惟查：
  (一)本件舉發通知單業經舉發機關於九十七年二月二十九日以掛
    號碼九四二０八九號大宗掛號郵件郵寄予異議人車籍地管轄
    郵政機關，該郵政機關於同年三月三日將郵件送達異議人登
    記之車籍地址「臺北縣中和市○○路八二五號三樓之二」，
    並由該址所屬「中和花園廣場互助委員會」受僱人張國生代
    為簽收，此有中華民國郵政交寄大宗掛號函件存根一紙、臺
    北縣政府警察局九十八年一月二十三日北縣警交字第０九八
    ０００九六０六號函暨臺北縣政府警察局送達證書一份、中
    華郵政股份有限公司板橋郵局九十八年二月三日板郵字第０
    九八０三０００二六號函暨掛號郵件簽收（收據）清單（單
    聯式）一份附卷可稽，揆諸前開規定，本件舉發通知單於九
    十七年三月三日已生合法送達之效力；又衡諸常情，逕行舉
    發案件，原舉發機關除依法寄送舉發通知單外，尚會隨單附
    上採證照片以供佐證，本件異議人就舉發通知單是否檢附採
    證照片一事，並無爭執，且本院復查無其他證據足認該舉發
    通知單有未檢附採證照片之情，是應認異議人於舉發通知單
    合法送達時，即已收受證明其有本件違規事實之相關證據。
    再者，本件裁處既係原處分機關依原舉發機關合法送達之違
    規舉發通知單所為，則該違規舉發通知單所附之相關證據，
    自應為裁決書所引用。準此，異議人自不得以裁決書未再檢
    附相關證明資料為由，謂裁處有何違法情事存在。
  (二)末按違反本條例之行為，自行為成立之日起，逾三個月不得
    舉發；違反行政法上義務而受罰鍰之處罰時，適用行政罰法
    ；行政罰之裁處權，因三年期間之經過而消滅，道路交通管
    理處罰條例第九十條、行政罰法第一條、第二十七條第一項
    分別定有明文。查異議人於九十七年一月二十八日有違反道
    路交通管理處罰條例之事實存在，屬於違反行政法上義務之
    行為；又本件逕行舉發之舉發通知單已於九十七年三月三日
    經合法送達而完成舉發程序，已如前述，據此，原舉發機關
    為本件舉發權之行使，並未逾道路交通管理處罰條例第九十
    條之三個月舉發權時效之規定；原處分機關於九十七年十一
    月二十七日作成裁處，係在違規行為三年內所為，揆諸前揭
    行政罰法之規定，原處分亦未逾行政罰法第二十七條所定之
    三年裁處權消滅期間。是縱原處分機關於原舉發通知單所載
    應到案日期八個月後始對異議人為裁處，仍屬依法裁罰。異
    議人所辯，尚不足為其有利之認定。
五、綜上，異議人於上揭時、地騎乘前開重型機車在行車速度限
    速五十公里之道路，經測時速六十八公里，超速十八公里之
    違規行為，事證已臻明確，應堪認定，然原裁決機關僅援引
    道路交通管理處罰條例第四十條規定，裁罰異議人罰鍰一千
    八百元，漏未引用同條例第六十三條第一項第一款之規定，
    記違規點數一點，顯有不當。從而，本件異議人之異議雖無
    理由，但原處分既有上開可議之處，自應將原處分撤銷，另
    裁定如主文第二項所示。
據上論斷，應依道路交通案件處理辦法第二十條前段，裁定如主
文。
中    華    民    國    98    年    2     月    10    日
                      交通法庭  法  官  王士珮
以上正本證明與原本無異
如不服本裁定應於送達後5 日內向本院提出抗告狀
                                書記官  郭晉良
中    華    民    國    98    年    2     月    10    日


司法院資訊處製作；財團法人民間司法改革基金會備份。
